【裁判字號】    97,訴,813
【裁判日期】    970417
【裁判案由】    公共危險等
【裁判全文】
臺灣高雄地方法院刑事判決               97年度訴字第813號
公  訴  人  臺灣高雄地方法院檢察署檢察官
被      告  乙○○
指定辯護人  本院公設辯護人陳信凱
上列被告因公共危險等案件，經檢察官提起公訴（97年度偵字第
4364號），本院判決如下：
    主  文
乙○○放火燒燬現供人使用之住宅未遂，處有期徒刑參年捌月。
扣案之打火機壹個、保特瓶壹個，均沒收之。
    事  實
一、乙○○與甲○○為朋友關係，但乙○○對甲○○懷有非分之
    想，於民國96年12月間，乙○○協助甲○○油漆待出售之空
    屋後，見甲○○一反常態，前恭後倨，不似往昔熱絡，遂心
    頭火起，而於同月27日20時許，至高雄市○○區○○路上加
    油站購買價值新臺幣20元之汽油，裝入保特瓶內備用。嗣於
    97年2 月1 日凌晨0 時許，乙○○決計報復洩恨，乃基於恐
    嚇危害甲○○生命、身體及財產之犯意，明知甲○○位於高
    雄市○○區○○街36巷40號之住處係現供甲○○及其家人所
    居住之住宅，竟騎乘腳踏車至甲○○上開住處門外，將所購
    汽油浸濕隨手拾獲之毛巾，以隨身打火機點燃，塞在該處大
    門之木質門框內，欲燒燬該現供人使用之住宅，同時以此等
    加害生命、身體、財產之事，恐嚇甲○○，致甲○○心生恐
    懼。但旋為甲○○發現，即時撲滅並報警處理，乙○○始未
    將之燒燬而未遂。嗣經警方依甲○○之指述尋線查獲乙○○
    ，並扣得其所有之前開保特瓶1 個及打火機1 個，而悉全情
    。
二、案經甲○○訴由高雄市政府警察局左營分局報請臺灣高雄地
    方法院檢察署檢察官偵查起訴。
    理  由
壹、證據能力部分：
    按被告以外之人於審判外之言詞或書面陳述，除法律有規定
    者外，不得作為證據；被告以外之人（包括證人、鑑定人、
    被害人、被害人及共同被告等）於審判外之陳述雖不符刑事
    訴訟法第159 條之1 至之4 等4 條之規定，而經當事人於審
    判程式同意作為證據，法院審酌該言詞陳述或書面陳述作成
    時之情況，認為適當者，亦得為證據，刑事訴訟法第159 條
    第1 項、第159 條之5 定有明文。立法意旨在於傳聞證據未
    經當事人之反對詰問予以核實，原則上先予排除。惟若當事
    人已放棄反對詰問權，於審判程式中表明同意該等傳聞證據
    可作為證據，基於尊重當事人對傳聞證據之處分權，及證據
    資料愈豐富，愈有助於真實發見之理念，且強化言詞辯論主
    義，使訴訟程式得以順暢進行，上開傳聞證據亦均具有證據
    能力。本件被告、辯護人及公訴人於本院言詞辯論終結前，
    對於本判決所引用卷附各項具有傳聞證據性質之證據，既均
    已知其情，均已明示同意作為證據（見本院卷第17頁），本
    院認本判決所引具有傳聞證據性質之證據，並無何違法取證
    之不適當情形，以之作為證據使用係屬適當，依刑事訴訟法
    第159 條之5 規定，均具有證據能力，合先敘明。
貳、實體部分：
一、上開犯罪事實，業據被告乙○○坦承不諱，核與證人即告訴
    人甲○○於警詢、偵查中之證述相符（見偵卷第17頁至第18
    頁），並有600cc 保特瓶1 個及打火機1 個扣案足憑，復有
    扣押筆錄暨扣押物品目錄表乙份（見警卷第12頁至第15頁）
    、現場蒐證照片5 張（見警卷第23頁至第25頁）附卷可稽，
    足見被告自白，核與事實相符。從而，本件事證明確，被告
    犯行，堪予認定。
二、按刑法第173 條第1 項之放火燒燬現供人使用之住宅罪，所
    謂「燒燬」，係指使該住宅主要部分或效用滅失之燒燬，最
    高法院89年度台上字第2495號著有判決可資參照。查被告基
    於放火燒燬上述現供人使用住宅之犯意而為放火行為，因告
    訴人甲○○發現即時滅火，火勢尚未延燒至房屋主體結構，
    僅造成該住宅大門之木質門框部分燻黑，則該住宅之主要效
    用尚未喪失，是未生燒燬該住宅之結果，又被告於本院行準
    備程序時自承其放火之目的是為了要恐嚇告訴人，故核被告
    所為，係犯刑法第173 條第3 項、第1 項之放火燒燬現供人
    使用之住宅未遂罪及同法第305 條之恐嚇危害安全罪。被告
    以一行為觸犯上開2 罪，為想像競合犯，應從一重之放火燒
    燬現供人使用之住宅未遂罪處斷。被告已著手實行放火之行
    為，惟未生燒燬住宅之結果，為未遂犯，應依刑法第25條第
    2 項之規定減輕其刑。爰審酌被告因不滿告訴人態度轉變，
    不思以理性態度解決兩人情誼糾紛，竟欲以至告訴人住宅放
    火之手段恐嚇告訴人，使告訴人住家及人身安全遭受嚴重危
    害，所為惡性重大，惟幸未造成人身傷亡，且其犯後坦承犯
    行，態度尚可，並慮及告訴人住宅受損情形尚非重大等一切
    情狀，酌情量處如主文所示之刑，以示懲儆。又扣案之打火
    機、保特瓶各1 個，均屬被告所有，業據被告供述在卷（見
    警卷第5 頁），且係供其本件犯行所用之物，爰依刑法第38
    條第1 項第2 款規定，均予宣告沒收。
據上論斷，應依刑事訴訟法第299 條第1 項前段、刑法第173 條
第3項 、第1 項、第55條、第25條第2 項條、第38條第1 項第2
款，判決如主文。
本案經檢察官羅水郎到庭執行職務。
中    華    民    國    97    年    4     月    17    日
                  刑事第十一庭  審判長法  官  施柏宏
                                      法  官  黃繼瑜
                                      法  官  林書慧
以上正本證明與原本無異。
如不服本判決應於收受本判決後10日內向本院提出上訴書狀，並
應敘述具體理由，如未敘述上訴理由者，應於上訴期間屆滿後20
日內補提理由書狀於本院（均須按他造當事人之人數附繕本）「
切勿逕送上級法院」。
中    華    民    國    97    年    4     月    18    日
                                      書記官  鍾錦祥
附錄本件論罪科刑法條：
《中華民國刑法第173條》
（放火或失火燒燬現住建築物及交通工具罪）
放火燒燬現供人使用之住宅或現有人所在之建築物、礦坑、火車
、電車或其他供水、陸、空公眾運輸之舟、車、航空機者，處無
期徒刑或7 年以上有期徒刑。
失火燒燬前項之物者，處 1 年以下有期徒刑、拘役或 5 百元以
下罰金。
第 1 項之未遂犯罰之。
預備犯第 1 項之罪者，處 1 年以下有期徒刑、拘役或 3 百元以
下罰金。


司法院資訊處製作；財團法人民間司法改革基金會備份。
